【裁判字號】    99,交易,637
【裁判日期】    991111
【裁判案由】    過失傷害
【裁判全文】
臺灣臺中地方法院刑事判決             99年度交易字第637號
公  訴  人  臺灣臺中地方法院檢察署檢察官
被      告  乙○○
上列被告因過失傷害案件，經檢察官提起公訴（99年度偵字第17
550號），本院判決如下：
    主    文
乙○○因過失傷害人，處拘役拾日，如易科罰金，以新臺幣壹
仟元折算壹日。
    犯罪事實
一、乙○○在民國九十八年十一月十七日十七時二十七分許，於
    飲酒後（嗣後經員警檢測其呼氣酒精濃度為0.14MG/L，無積
    極證據足認已達酒醉而不能安全駕駛之程度）騎乘車牌號碼
    RP8－255號輕型機車搭載甲○○，沿臺中市○○路由南向北
    行駛，行經民族路與市府路之無號誌交岔路口時，原應注意
    汽車行駛時應注意車前狀況，隨時採取必要之安全措施，且
    行經無號誌之交岔路口時，應減速慢行，作隨時停車之準備
    ，暨行駛至無號誌之交岔路口，同為直行車或轉彎車，左方
    車應暫停讓右方車先行；而當時情形天候為晴、光線為夜間
    有照明、路面乾燥、無缺陷、無障礙物、視距良好等客觀情
    形，並無不能注意之特別情事，竟疏未注意及此，未減速慢
    行而貿然直行，適有丁○○（所涉過失傷害犯嫌，業經本院
    於九十九年十月五日以99年度中交簡上字第606號判處拘役
    二十日，緩刑二年確定）駕駛車牌號碼1030－UA號自用小客
    車，沿臺中市○區市○路由東往西方向行駛，於通過上開交
    岔路口時，亦疏未注意減速慢行，作隨時停車之準備，致於
    前揭交岔路口內，乙○○所騎乘之前揭輕型機車乃因煞停不
    及，其前車頭即與丁○○所駕駛上開車輛左前保險桿發生碰
    撞，乙○○因而重心不穩、人車倒地，致受有左手肘挫傷、
    頭部外傷併腦震盪等傷害；後座之甲○○於倒地後，亦受有
    右側脛骨骨折、右側腓骨骨折、尾骨部擦傷等傷勢。嗣乙○○於車禍肇生後，即停留在現場，且在有偵查權限之警察機
    關尚未發覺犯罪前，主動向據報前來處理之臺中市警察局第
    一分局警員王凱政陳明其係肇事者與肇事經過，而自願接受
    裁判。
二、案經甲○○訴請臺灣臺中地方法院檢察署檢察官偵查起訴。
    理    由
一、證據能力方面：
  (一)按除顯有不可信之情況外，公務員職務上製作之紀錄文書，
    得為證據，刑事訴訟法第一百五十九條之四第一款定有明文
    。復按刑事訴訟法第一百五十九條之四對於具有高度特別可
    信之文書如公務文書等，在兼具公示性、例行性或機械性、
    良心性及制裁性等原則下，雖屬傳聞證據，例外容許作為證
    據使用。因此，採取容許特信性文書作為證據，應注意該文
    書之製作，是否係於例行性的公務或業務過程中，基於觀察
    或發現而當場或即時記載之特徵（最高法院94年度台上字第
    1361號刑事判決意旨參照）。經查員警於處理道路交通事故
    之際，依程式均須製作道路交通事故調查報告表(一)、(二)與道
    路交通事故現場圖，並依現場狀況，以科學儀器之相機拍攝
    現場照片。故上揭文書乃公務員依職權所製作，與其責任、
    信譽攸關，如有錯誤、虛偽，公務員因此必須負擔刑事及行
    政責任，從而其正確性自較高，且該等文書係經常處於可受
    公開檢查之狀態，其真實性亦較可獲得擔保，自得作為被告
    或犯罪嫌疑人所犯犯罪事實嚴格證明之紀錄。故本件卷內之
    道路交通事故調查報告表(一)、(二)、道路交通事故現場圖關於
    交通警察基於觀察或發現而當場或即時記載部分，暨現場照
    片，依據刑事訴訟法第一百五十九條之四第一款之規定，均
    堪認具有證據能力。
  (二)又按「除顯有不可信之情況外，從事業務之人於業務上或通
    常業務過程所須製作之紀錄文書、證明文書」，亦得為證據
    ，此於刑事訴訟法第一百五十九條之四第二款亦定有明文。
    本件告訴人甲○○因前揭車禍事故受傷前往行政院衛生署臺
    中醫院（下稱臺中醫院）診療，經臺中醫院於九十九年三月
    四日所開立之診斷證明書，係告訴人甲○○因本件車禍受傷
    而於案發當日到上開醫院就醫之後，經臺中醫院醫師在醫療
    業務過程所製作之證明文書。上開診斷證明書如有不實記載
    ，診治醫師李宗哲當受醫師法懲戒或刑法之處罰而具有制裁
    性，依據其製作過程及製作當時外部客觀情況，亦難認醫師
    會有不實記載之動機及可能；再參酌上開診斷證明書係在診
    療後所即時製作，當時記憶鮮明等因素，上開診斷證明書之
    製作應無「顯有不可信之情況」。本件檢察官及被告乙○○
    在法院審理期間，亦均未主張或釋明上開診斷證明書有因具
    有「顯有不可信之情況」，致依法不得為證據之情形，則依
    據上開刑事訴訟法第一百五十九條之四第二款之規定，該等
    醫師在診斷治療過程所開立之診斷證明書，亦得採為證據使
    用。
  (三)另按被告以外之人（包括證人、鑑定人、告訴人、被害人及
    共同被告等）於審判外之陳述雖不符刑事訴訟法第一百五十
    九條之一至第一百五十九條之四等四條之規定，而經當事人
    於審判程序同意作為證據，法院審酌該言詞陳述或書面陳述
    作成時之情況，認為適當者，亦得為證據；當事人、代理人
    或辯護人於法院調查證據時，知有刑事訴訟法第一百五十九
    條第一項不得為證據之情形，而未於言詞辯論終結前聲明異
    議者，視為有前項之同意；此於刑事訴訟法第一百五十九條
    之五第一、二項定有明文。立法意旨在於傳聞證據未經當事
    人之反對詰問予以核實，原則上先予排除。惟若當事人已放
    棄反對詰問權，於審判程序中表明同意該等傳聞證據可作為
    證據；或於言詞辯論終結前未聲明異議，基於尊重當事人對
    傳聞證據之處分權，暨證據資料愈豐富，愈有助於真實發見
    之理念，且強化言詞辯論主義，使訴訟程序得以順暢進行，
    上開傳聞證據亦均具有證據能力。經查本件除上開部分外，
    下列所引用之被告以外之人在審判外之言詞或書面陳述，業
    經本院於審理期日踐行調查證據程序，檢察官、被告乙○○
    均未爭議其證據能力。本院審酌各該證據之製作及取得，並
    無證據顯示有何違背程序規定而欠缺適當性之情事，認以之
    為證據亦屬適當，依據上述說明，均應認具有證據能力。
二、被告乙○○就上揭犯罪事實，已於本院訊問時坦認不諱，核
    與告訴人甲○○於警詢及偵查中指述其因被告與另案被告丁○○相互碰撞肇生本件車禍事故致受有前述傷勢之情節均大
    致相符（見警影卷第2頁反面至第3頁反面），復有道路交通
    事故現場圖、道路交通事故調查報告表(一)、(二)、肇事現場及
    車輛照片等件附卷可稽（見警影卷第6頁至第10頁反面）。
    另告訴人因本件車禍，受有右側脛骨骨折、右側腓骨骨折、
    尾骨部擦傷等傷勢，則有臺中醫院診斷證明書一紙存卷可參
    （見警影卷第12頁）。按汽車行駛時，駕駛人應注意車前狀
    況，並隨時採取必要之安全措施；又汽車行經無號誌之交岔
    路口，應減速慢行，作隨時停車之準備；且汽車行駛至無號
    誌之交岔路口時，同為直行車或轉彎車，左方車應暫停讓右
    方車先行；道路交通安全規則第九十四條第三項、第九十三
    條第一項第二款及第一百零二條第二款分別定有明文；，被
    告既領有駕駛執照，對上開規定，自應知之甚詳，並為被告
    應行注意之事項；而本件車禍發生當時，現場係天候為晴、
    光線為夜間有照明，路面鋪設柏油且乾燥、無缺陷、無障礙
    物等情，為前開道路交通事故調查表(一)所明載，被告自承其
    意識清楚，所駕輕型機車機件正常，並無不能注意之情事，
    詎竟疏未注意車前狀況，且未減速慢行，作隨時停車之準備
    ，復未暫停禮讓右方車，即貿然直行欲穿越交叉路口，其駕
    車行為違反上開行車規定，自有過失，甚為明確。而本件交
    通肇事經本院依職權送請臺灣省臺中市區車輛行車事故鑑定
    委員會鑑定結果，亦認為「乙○○駕駛輕機車行至無號誌交
    岔路口未讓右方車先行，為肇事主因」，有臺灣省臺中市區
    車輛行車事故鑑定委員會九十九年八月十七日中市行字第09
    95402565號函附之鑑定意見書影本一份在卷可按（見本院卷
    第5頁至第6頁反面），適同於本院前揭認定，益足為證。另
    告訴人因本件車禍受有右側脛骨骨折、右側腓骨骨折、尾骨
    部擦傷等傷勢，已見前述，被告之過失駕駛行為與告訴人之
    傷害結果間，具有相當因果關係，亦足認定。綜此，本件事
    證已臻明確，被告犯行洵堪認定。
三、核被告乙○○所為，係犯刑法第二百八十四條第一項前段之
    過失傷害罪。另被告於車禍發生後即停留在現場，且向因另
    案被告丁○○報案而前來現場處理之臺中市警察局第一分局
    警員王凱政坦承其係肇事者與肇事經過，且自願接受裁判等
    情，業經被告供陳在案（見警影卷第1頁反面），並有前開
    道路交通事故調查報告表(二)載明被告肇事後並未逃逸之情可
    憑（見警影卷第7頁），被告就本件過失傷害犯行係對於未
    發覺之罪自首而受裁判，自得依刑法第六十二條前段之規定
    予以減輕其刑。
四、爰審酌被告乙○○前無不法之犯罪前科紀錄，素行尚佳，有
    臺灣高等法院被告前案紀錄表可查，其於本件車禍之過失程
    度，告訴人甲○○受傷之傷勢狀況，被告肇事後迄今尚未能
    與告訴人達成和解，以金錢稍事彌補告訴人因本件車禍所受
    身心之損害，暨被告犯後終能坦認自己確有過失之犯罪後態
    度等一切情形，量處如主文所示之刑，並諭知易科罰金之折
    算標準。另被告前雖未曾受有期徒刑以上刑之宣告，素行尚
    佳，且於本院審理時亦當庭對告訴人表達相當之賠償意願；
    然本院衡諸被告與告訴人雙方終究未能達成和解，倘未予以
    被告一定之刑罰處遇，恐難收預防犯罪與懲儆之效，是本件
    尚乏對被告所宣告之刑罰有何以暫不執行為適當之情形，爰
    不併予宣告緩刑；但仍希冀被告及告訴人均能摒棄成見，以
    最大之誠意磋商協調本件善後之賠償事宜，以謀求雙方皆最
    大利益之實現。
據上論斷，應依刑事訴訟法第二百九十九條第一項前段，刑法第
二百八十四條第一項前段、第六十二條前段、第四十一條第一項
前段，刑法施行法第一條之一第一項、第二項前段，判決如主文
。
本案經檢察官丙○○到庭執行職務。
中    華    民    國    99    年    11    月    11    日
                  刑事第八庭  法  官  陳思成
以上正本證明與原本無異。
如不服本判決應於收受判決後10日內向本院提出上訴書狀，並應
敘述具體理由；其未敘述上訴理由者，應於上訴期間屆滿後20日
內向本院補提理由書（均須按他造當事人之人數附繕本）「切勿
逕送上級法院」。
                              書記官  陳淑華
中    華    民    國    99    年    11    月    11    日
附錄論罪科刑法條
刑法第二百八十四條第一項
因過失傷害人者，處六月以下有期徒刑、拘役或五百元以下罰金
，致重傷者，處一年以下有期徒刑、拘役或五百元以下罰金。

司法院資訊處製作；財團法人民間司法改革基金會備份。
